【裁判字號】    98,司財管,35
【裁判日期】    990107
【裁判案由】    指定遺產管理人
【裁判全文】
臺灣臺南地方法院民事裁定            98年度司財管字第35號
聲  請  人  臺南縣鹽水鎮農會
法定代理人  乙○○
上列聲請人聲請選任被繼承人甲○○之遺產管理人事件，本院裁
定如下：
    主      文
選任財政部國有財產局臺灣南區辦事處臺南分處為被繼承人甲○
○之遺產管理人。
程序費用新臺幣壹仟元由被繼承人甲○○之遺產負擔。
    理      由
一、按繼承開始時，繼承人之有無不明者，由親屬會議於一個月
    內選定遺產管理人，並將繼承開始及選定遺產管理人之事由
    ，向法院報明；無親屬會議或親屬會議未於前條所定期限內
    選定遺產管理人者，利害關係人或檢察官，得聲請法院選任
    遺產管理人，並由法院依前項規定為公示催告；公示催告期
    限屆滿，無繼承人承認繼承時，其遺產於清償債權，並交付
    遺贈物後，如有剩餘，歸屬國庫；非公用國有財產以財政部
    國有財產局為管理機關， 民法第1177條、第1178條第2項、
    第1185條、國有財產法第12條分別定有明文。
二、聲請意旨略以：被繼承人甲○○（民國○○年○○月○○日生，身
    分證統一編號：Ｚ000000000號，97年5月20日死亡，生前最
    後住所：臺南縣鹽水鎮下林里7鄰蜈蜞坑12號）生前擔任李
    清吉之連帶保證人，向聲請人借貸新臺幣（下同）280萬元
    ，惟被繼承人甲○○已於97年5月20日死亡，甲○○之法定
    繼承人均已拋棄繼承權，亦未依民法第1177條、第1178條於
    法定期限內，召開親屬會議並選任遺產管理人，以致聲請人
    之債權無法行使，為保障聲請人即債權人之權益，聲請人爰
    依法聲請鈞院選任被繼承人甲○○之遺產管理人等語。
三、聲請人主張之上開事實，業據提出臺南縣鹽水鎮農會統一農
    貸借據、本院97年1月14日南院雅96執北字第19650號債權憑
    證、98年10月10日南院龍家家97年度繼字第1393號函、繼承
    系統表、戶籍謄本、王張烏甜、王進立切結書（以上均為影
    本）各1份為證，聲請人主張堪信為真實；復查被繼承人甲
    ○○之繼承人均已拋棄繼承權，業據本院調閱97年度繼字第
    1393號拋棄繼承卷宗核閱無誤，又未準用民法第1177條規定
    選定遺產管理人，而聲請人為被繼承人之債權人，故聲請人
    以利害關係人聲請選任被繼承人之遺產管理人，核與上開規
    定並無不合，應予准許。
四、查本件被繼承人甲○○之繼承人均已拋棄繼承權，足見渠等
    對被繼承人遺產之處置已漠不關心，經本院函詢其繼承人王
    張烏甜、王進立、黃王澄、葉王阿里、王藝、王冠中、王泓
    勛、王裕誠、陳清葉、黃仕揚、黃淑琳、葉佳靜、葉志富、
    葉秀蓉、丁俊仁、丁淑娥、丁淑容、莊勝翔、莊明玉、黃宇
    平、李王品、王重雄、余王秋，請其等於文到5日內以書面
    陳明是否願意擔任被繼承人甲○○之遺產管理人，逾期視為
    不願意擔任，上開繼承人均逾期未陳明其意願，視為不願意
    擔任，有送達證書附卷可憑。查被繼承人甲○○之遺產，倘
    無人承認繼承時，將於清償債權，交付遺贈物後，歸屬國庫
    ，即無人繼承之遺產若有賸餘，終歸國家所取得，則職司國
    有財產管理之有關機關自係最為適合擔任遺產管理之人，況
    上開機關就遺產管理之有關法律程序亦相當熟悉；故為使遺
    產之處置順利進行，並考量遺產管理之專業性與公平性，認
    選任財政部國有財產局臺灣南區辦事處臺南分處為被繼承人
    甲○○之遺產管理人為適當。
五、依非訟事件法第157條、第24條第1項，裁定如主文。
中    華    民    國    99    年    1    月    7    日
                  家事法庭      司法事務官  柯雅菱
以上正本證明與原本無異。
如不服本裁定，應於裁定送達後10日內向本院提出抗告狀，並繳
納抗告費新台幣1,000元。
中    華    民    國    99    年    1    月    8    日
                                書記官      葉芳如


司法院資訊處製作；財團法人民間司法改革基金會備份。
